【裁判字號】    99,台上,1187
【裁判日期】    990304
【裁判案由】    偽造文書等罪
【裁判全文】
最高法院刑事判決            九十九年度台上字第一一八七號
上  訴  人  甲○○○
上列上訴人因偽造文書等罪案件，不服台灣高等法院高雄分院中
華民國九十八年十二月二十二日第二審更審判決（九十八年度上
更(一)字第九九號，起訴案號：台灣高雄地方法院檢察署九十五年
度偵字第一七二九０、二００二三號），提起上訴，本院判決如
下：
    主  文
上訴駁回。
    理  由
一、偽造文書部分：
按刑事訴訟法第三百七十七條規定，上訴於第三審法院，非以判
決違背法令為理由，不得為之。是提起第三審上訴，應以原判決
違背法令為理由，係屬法定要件。如果上訴理由書狀並未依據卷
內訴訟資料，具體指摘原判決不適用何種法則或如何適用不當，
或所指摘原判決違法情事，顯與法律規定得為第三審上訴理由之
違法情形，不相適合時，均應認其上訴為違背法律上之程式，予
以駁回。本件原判決撤銷第一審關於上訴人甲○○○部分之判決
，改判論處上訴人連續行使偽造私文書（累犯）罪刑，已敘明所
憑之證據及認定之理由；從形式上觀察，並無判決違背法令之情
形存在。查原判決認上訴人委由不知情之刻印者偽造「陳月裡」
、「林秀琴」印章，以及盜用孫金枝、吳惠娟、胡慈芳報名參加
職業訓練課程時留存或委託代刻之印章，加蓋於「九十年度申請
受訓學員訓練生活津貼補助印領清冊」上，持向高雄縣政府核發
結訓證書，並詐領學員訓練生活津貼補助費共新台幣十二萬元等
情，已綜合全部卷證資料，詳加審酌判斷。復以證人萬銘祥擔任
職業訓練班班主任，僅負責課程規劃、老師評選及學員管理，有
關申請學員訓練生活津貼補助費事宜，並未參與，亦不知情；上
訴人否認犯罪所持之辯解為卸責之詞，不足採信，論駁綦詳。上
訴意旨仍執陳詞，謂上訴人與配偶洪天盛因縣議員選舉之事而忙
碌，有關職業訓練事宜均由班主任萬銘祥、助理黃欣姝處理，上
訴人不知學員上課情形，亦不可能偽造學員印章，萬銘祥將不實
資料提供予上訴人，使上訴人承受錯誤之結果，原判決認萬銘祥
不知情，於法有違云云，對於原審採證認事職權之適法行使，暨
判決內已說明之事項，任意指摘，與法律規定得為第三審上訴理
由之違法情形，不相適合。其上訴為違背法律上之程式，應予駁
回。又原判決關於上訴人犯刑法第二百十六條、第二百十五條行
使業務上登載不實文書罪、第三百三十九條第一項詐欺取財罪部
分，屬刑事訴訟法第三百七十六條第一款、第四款所列之案件，
本不得上訴於第三審法院，而其牽連犯之前開重罪部分，既從程
序上駁回，則此部分之上訴自無審判不可分原則之適用，亦應駁
回。
二、業務上侵占部分：
按刑事訴訟法第三百七十六條所列各罪之案件，經第二審判決者
，不得上訴於第三審法院，法有明文。原判決關於上訴人業務上
侵占部分（上訴人未聲明僅就偽造文書部分上訴，關於業務上侵
占部分亦視為已全部上訴），係依刑法第三百三十六條第二項論
處罪刑，核屬刑事訴訟法第三百七十六條第三款之案件，既經第
二審判決，自不得上訴於第三審法院，上訴人猶提起上訴，為法
所不許，應併駁回之。
據上論結，應依刑事訴訟法第三百九十五條前段，判決如主文。
中    華    民    國  九十九  年    三    月    四    日
                      最高法院刑事第十庭
                          審判長法官  花  滿  堂
                                法官  黃  正  興
                                法官  陳  東  誥
                                法官  林  錦  芳
                                法官  洪  昌  宏
本件正本證明與原本無異
                                      書  記  官
中    華    民    國  九十九  年    三    月    八    日
                                                      Ｑ

司法院資訊處製作；財團法人民間司法改革基金會備份。
